【裁判字號】    99,智訴緝,1
【裁判日期】    990419
【裁判案由】    著作權法等
【裁判全文】
臺灣板橋地方法院刑事判決             99年度智訴緝字第1號
公  訴  人  臺灣板橋地方法院檢察署檢察官
被      告  甲○○
上列被告因違反著作權法等案件，經檢察官提起公訴（85年度偵
字第10740、23016號），本院判決如下：
    主  文
本件免訴。
    理  由
一、公訴意旨略以：被告甲○○係設於臺北縣三重市○○路○ 段
    609 巷12號7 樓「星霖科技股份有限公司」（以下稱星霖公
    司，業已廢止登記）之實際負責人，與劉義昌、郭滄隆（均
    經臺灣高等法院以87年度上訴字第2218號判決無罪確定）及
    陳照玉（經本院以86年度訴字第301 號判決無罪確定）基於
    共同犯意之聯絡，於民國85年初，明知「WINDOW  95」及其
    使用手冊，係美商微軟公司（MICROSOFT CORPORATION ）所
    享有電腦程式著作之著作物，更明知「Microsoft 」及「Wi
    ndows 」等商標圖樣業經微軟公司向經濟部中央標準局申請
    註冊，並經核准取得指定使用於電腦有關商品之商標專用權
    ，專用期間為82年9 月1 日至92年8 月31日止，竟未經微軟
    公司之同意或授權，於85年初某日，製造相同於微軟公司所
    享有著作權內容及商標圖樣之仿冒光碟片販售牟利，並共同
    以之為常業，嗣於85年5 月間某日，被告甲○○利用郭滄隆
    所提供之「色廊篇」光碟片為幌子，將所重製之盜版光碟混
    入「色廊篇」之光碟片下，而利用不知情之可利航空貨運代
    理有限公司托運出口銷售，經財政部臺北關稅局稽查員於85
    年5 月24日驗貨時當場查獲，並扣得盜版光碟1 萬片，「色
    廊篇」光碟片100 片，並循線於85年7 月30日，在臺北市○
    ○路○ 段184 號查獲「window  95」母片2 片。因認被告甲
    ○○涉犯著作權法第94條、第91條第2 項、商標法第62條第
    1 項第1 款、公平交易法第20條第1 項第1 款、第35條之罪
    嫌（其中著作權法第94條為法定刑度最重者）。
二、按案件時效已完成者，應諭知免訴之判決，並得不經言詞辯
    論為之，刑事訴訟法第302 條第2 款、第307 條分別定有明
    文。又行為後法律有變更者，適用行為時之法律，但行為後
    之法律有利於行為人者，適用最有利於行為人之法律，刑法
    第2 條第1 項定有明文。查被告甲○○行為後，著作權法第
    94條雖曾於87年1 月21日、92年7 月9 日、95年5 月30日修
    正公布，惟第1 次僅係將條文文字之「刑」修改為「有期徒
    刑」，第2 次係將得併科之罰金刑修正為新臺幣30萬元以上
    300 萬元以下，均未較被告甲○○行為時之著作權法規定為
    有利，另第3 次修正雖刪除第94條規定，然因常業犯刪除後
    ，應按具體情形而可能將被告甲○○所犯意圖銷售而擅自重
    製他人著作罪分論併罰，合併計算其法定最高本刑，對被告
    甲○○尚非較為有利，是經比較新舊著作權法之結果，仍應
    認被告甲○○行為時之著作權法第94條規定對其較為有利。
    再查刑法第80條第1 項有關追訴權時效期間等規定，於95年
    7 月1 日修正施行前後規定亦有所不同，修正後刑法所定之
    追訴時效期間業經大幅延長，對被告甲○○不利程度顯遠大
    於追訴權時效停止規定之相關修正，經整體比較新舊法結果
    ，以修正前刑法之規定較有利於被告甲○○，是本件關於追
    效權時效期間，自應適用修正前刑法第80條之規定，而關於
    追訴權時效之停止進行，及其期間、計算，亦應一律適用修
    正前刑法第83條之規定。次按被告甲○○行為時著作權法第
    94條之法定最重本刑為7 年，依修正前刑法第80條第1 項第
    2 款規定，追訴權時效期間為10年；惟其追訴權時效如依法
    律之規定，偵查、起訴或審判之程序，不能開始或繼續時，
    停止其進行，其時效之停止，自停止原因消滅之日起與停止
    前已經過之期間，一併計算，停止原因繼續存在之期間，如
    達於上開10年追訴權時效期間四分之一（即2 年6 月）時，
    其停止原因視為消滅，修正前刑法第83條亦定有明文。末按
    前開停止時效進行之事由，包括因被告通緝致審判程序不能
    開始或繼續之情形，有司法院29年院字第1963號解釋要旨可
    參。
三、查本件被告甲○○被訴違反著作權法第94條等罪嫌，其行為
    終了之日依起訴書所載應為85年5 月15日（被告甲○○被訴
    實施上揭犯罪行為之時間為至85年5 月間，故應以85年5 月
    15日為計算標準），追訴權時效期間如前述為10年，經加計
    檢察官自85年5 月30日開始偵查本案（見臺灣板橋地方法院
    檢察署85年度偵字第10740 號偵查卷第1 頁），迄偵查終結
    起訴繫屬本院審理，至本院發布通緝日即86年10月24日止之
    期間（前開期間合計1 年4 月25日，因追訴權並無不行使之
    情形，尚不生時效進行之問題），再加計因被告甲○○經通
    緝，致本案審判程序不能開始，而停止追訴權時效進行持續
    所達上開追訴權時效期間之四分之一（即2 年6 月）後，被
    告甲○○所犯前開罪嫌之追訴權時效，應於99年4 月10日即
    已時效完成，惟被告甲○○迄今仍未緝獲歸案，揆諸前揭說
    明，本件爰不經言詞辯論，逕為免訴之諭知。
據上論斷，應依刑事訴訟法第302 條第2 款、第307 條，判決如
主文。
中    華    民    國    99    年    4     月    19    日
                刑事第十七庭  審判長法  官  曾 正 耀
                                    法  官  林 鈺 琅
                                    法  官  張 兆 光
上列正本證明與原本無異。
如不服本判決，應於判決送達後10日內敘明上訴理由，向本院提
出上訴狀 (應附繕本) ，上訴於臺灣高等法院。其未敘述上訴理
由者，應於上訴期間屆滿後20日內向本院補提理由書「切勿逕送
上級法院」。
                                    書記官  曹 秋 冬
中    華    民    國    99    年    4     月    19    日

司法院資訊處製作；財團法人民間司法改革基金會備份。
